臺灣桃園地方法院刑事裁定　　　　　　 100年度撤緩字第50號
聲　請　人　臺灣桃園地方法院檢察署檢察官
受　刑　人　黃寶緞
上列聲請人因受刑人涉犯竊盜案件，聲請撤銷其緩刑宣告（100
年度執聲字第364號），本院裁定如下：
    主  文
聲請駁回。
    理  由
一、聲請意旨略以：受刑人黃寶緞前因竊盜案件，經臺灣桃園地
    方法院於99年6 月30日以99年度桃簡字第1239號（聲請簡易
    判決處刑案號：99年度偵緝字第605 號）判處6 月，緩刑3
    年，並諭知應於緩刑期間起算日起6 個月內向公庫支付新臺
    幣4 萬元，於99年8 月16日裁判確定在案。詎受刑人經本署
    數次按址傳喚，均未依本署通知之期日到署繳納，再查該履
    行期限於100 年2 月15日期滿，受刑人仍未到署繳納，有本
    署99年執緩字第337 號刑事案件進行單、送達證書在卷可按
    。核受刑人所為，已合於刑法第75條之1 第1 項第4 款所定
    得撤銷緩刑宣告之原因，爰依刑事訴訟法第476 條之規定聲
    請撤銷緩刑之宣告等語。
二、按「緩刑宣告，得斟酌情形，命犯罪行為人為下列各款事項
    ：三、向被害人支付相當數額之財產或非財產上之損害賠償
    」；「受緩刑之宣告而有違反第七十四條第二項第一款至第
    八款所定負擔情節重大者，足認原宣告之緩刑難收其預期效
    果，而有執行刑罰之必要者，得撤銷其宣告」，刑法第74條
    第2 項第3 款、第75條之1 第1 項第4 款固分別定有明文。
    惟按違反負擔之情節是否確屬重大，仍應斟酌緩刑期間命應
    遵守事項之達成與宣告緩刑之目的而為認定，要非受緩刑宣
    告之人一有違反之情事即應撤銷該緩刑之宣告，且受緩刑宣
    告之人縱有違反負擔而情節重大者，亦應審酌其緩刑是否確
    難收其預期效果，且非執行刑罰無法達成矯正之目的，尤其
    ，刑法第74條第2 項第3 、4 款之以命犯罪行為人向被害人
    或公庫支付一定之金額作為緩刑宣告之負擔，於宣告緩刑前
    即應考慮犯罪人實際之償還能力，避免流於形式，其中，命
    犯罪行為人向被害人或公庫支付一定之金額之負擔，依刑法
    第74條第4 項之規定，既得為民事強制執行之名義，即依法
    另有追索途徑而得以保障。而權衡刑罰之目的在於制裁不法
    ，而緩刑之宣告係為給予犯罪行為人自新之機會，受緩刑宣
    告者，其後若有不能履行向被害人或公庫支付一定金額之負
    擔時，應先予究明其無法履行之原因是否正當，或僅係推諉
    拖延時間（如確有支付能力，而故不給付），若確係因經濟
    窘困，或頓失給付能力，得否能因受緩刑宣告之人一時無法
    履行，即僅以無民事上之支付能力，即認應以刑罰制裁取代
    緩刑宣告之效果，自有詳酌之必要。再者，揆之刑法第75條
    之1 第1 項第4 款其立法理由係以：修正條文第74條第2 項
    增列法院於緩刑期間內，得命犯罪行為人於緩刑期內遵守之
    事項（例如向被害人支付相當數額、向公庫支付一定之金額
    、接受精神、心理輔導、提供義務勞務或其他為預防再犯之
    事項），明定違反該條所定事項情節重大者，得撤銷其緩刑
    宣告，以期周延。所謂「情節重大」，係指受判決人顯有履
    行負擔之可能，而隱匿或處分其財產、故意不履行、無正當
    事由拒絕履行或顯有逃匿之虞等情事而言，法院撤銷緩刑與
    否，仍應以「足認原宣告之緩刑難收其預期效果，而有執行
    刑罰之必要」之實質要件做為審認標準。
三、經查：
（一）受刑人黃寶緞前因竊盜案件，業經本院於99年6 月30日以
      99年度桃簡字第1239號判決判處有期徒刑6 月，緩刑3 年
      ，並應自緩刑期間起算日起6 個月以內向公庫支付4 萬元
      ，99年8 月16日確定在案，有前揭判決書及臺灣高等法院
      被告前案紀錄表各1 份附卷可稽。
（二）受刑人因有精神疾病、截肢、眼疾，且經濟狀況不佳，無
      力負擔上開罰金等情，有卷附受刑人之聲請書可資佐證，
      是聲請意旨認受刑人違反刑法第75條之1 第1 項第4 款之
      規定，固非無據。且經證人即受刑人之友人劉宏漢證稱：
      受刑人精神有問題，他的家族都有精神問題，而且他也沒
      有錢可以繳納這筆4 萬元，他的腳有截肢、眼睛，家人亦
      無法代為繳納等語（100 年度執聲字第364 號卷附99年11
      月9 日報到筆錄），復據受刑人戶籍地之桃園縣蘆竹鄉中
      福村村長函覆稱：受刑人係精神耗弱、智能不足，下肢一
      腳截肢，家境清寒，受刑人之夫劉石乾係精神耗弱、智能
      不足，受刑人之夫劉啟邦係精神耗弱、智能不足，受刑人
      夫之弟劉石參係精神耗弱、智能不足，又受刑人有小孩，
      小孩都在上班，受刑人自己有發生車禍，右腳或左腳有截
      肢，經濟狀況及精神狀況都很不好，丈夫精神狀況也有問
      題，受刑人的生活狀況很悲慘，不是低收入戶，因為有房
      子，小孩也有上班，所以領不到什麼補助等語（100 年度
      執聲字第364 號卷附桃園縣蘆竹鄉中福村辦公處證明書、
      本院卷100 年5 月27日電話記錄查詢表），顯見受刑人長
      年以來精神狀況不佳，又因截肢，無工作能力，經濟狀況
      極差，並非顯有履行負擔之可能，而故意隱匿或處分其財
      產，或故意不履行或拒絕履行，且受刑人經檢察官99年11
      月9 日傳喚到庭，亦因智能不足，無法訊問等情，有報到
      筆錄附卷可按，受刑人亦未逃匿，足認受刑人並非故意違
      反刑法第74條第2 項第1 款至第8 款所定負擔情節重大者
      ，且受刑人迄今未再有犯罪情事，有被告之前案紀錄表附
      卷可按，衡情不能因此遽認其前案緩刑之宣告難收預期效
      果而有執行刑罰之必要。此外，復查無其他證據足認原宣
      告之緩刑難收其預期效果，而有執行刑罰之必要。從而，
      聲請人聲請撤銷緩刑，非有理由，應予駁回。
四、依刑事訴訟法第220條，裁定如主文。
中    華    民    國   100    年    5     月    27    日
                    刑事第二庭  法  官  陳麗芬
以上正本證明與原本無異。
如不服本裁定，應於裁定送達後5 日內向本院提出抗告狀。
                                書記官  謝雅茹
中    華    民    國   100    年    5     月    30    日